【裁判字號】    98,訴,460
【裁判日期】    980319
【裁判案由】    違反毒品危害防制條例
【裁判全文】
臺灣彰化地方法院刑事判決               98年度訴字第460號
公  訴  人  臺灣彰化地方法院檢察署檢察官
被      告  甲○○
                    （另案羈押於臺灣彰化看守所）
上列被告因違反毒品危害防制條例案件，經檢察官提起公訴（98
年度毒偵字第228 號），於本院準備程序中，被告就被訴事實為
有罪之陳述，經裁定改行簡式審判程序，本院判決如下：
    主  文
甲○○施用第一級毒品，累犯，處有期徒刑玖月。又施用第二級
毒品，累犯，處有期徒刑陸月，扣案之甲基安非他命壹包（毛重
零點肆壹公克）沒收銷燬之。應執行有期徒刑壹年壹月，扣案之
甲基安非他命壹包（毛重零點肆壹公克）沒收銷燬之。
    犯罪事實
一、甲○○曾因違反麻醉藥品管理案件，經本院分別以82年度易
    字第3157號判決判處有期徒刑8 月、緩刑3 年確定（嗣復經
    本院撤銷緩刑，第1 案）；及以83年度訴字第748 號判決判
    處有期徒刑7 年2 月、8 月，合併定應執行有期徒刑7 年4
    月確定（第2 案），上開二案之罪經入監接續執行，於民國
    86年7 月9 日假釋出監付保護管束，惟其於保護管束期間，
    因違反保護管束應遵守事項情節重大，嗣經本院撤銷假釋，
    續入監執行殘刑有期徒刑4 年8 月又15日。且其曾於89年間
    ，因施用毒品案件，經臺灣臺中地方法院裁定送觀察、勒戒
    後，因認無繼續施用毒品之傾向，於89年12月1 日執行完畢
    釋放出所，由臺灣臺中地方法院檢察署檢察官以89年度毒偵
    字第7331號為不起訴處分確定。復於前揭觀察、勒戒執行完
    畢釋放後5 年內之90年間，因施用毒品案件，經本院裁定令
    入戒治處所施以強制戒治，因成效經評定合格，經本院裁定
    停止戒治付保護管束，於90年11月8 日停止戒治出所付保護
    管束，並於91年5 月10日保護管束期滿視為執行完畢；其所
    犯刑事案件部分，經本院以90年度訴字第743 號判決判處有
    期徒刑8 月、7 月，合併定應執行有期徒刑1 年1 月確定，
    並與上開殘刑4 年8 月又15日接續執行，甫於95年12月25日
    假釋出監付保護管束，並於96年3 月13日保護管束期滿，假
    釋未經撤銷，視為執行完畢。詎其仍未戒除毒癮，復基於施
    用第一級毒品海洛因之犯意，於98年1 月17日下午某時，在
    其位於彰化縣花壇鄉○○路105 巷23弄10號之居所處，以將
    海洛因摻入香菸中再點燃吸食之方式，施用第一級毒品海洛
    因1 次。另基於施用第二級毒品甲基安非他命之犯意，於98
    年1 月17日下午某時，在其前揭居所處，以將第二級毒品甲
    基安非他命放置於鋁箔紙上燒烤吸其煙霧之方式，施用第二
    級毒品甲基安非他命1 次。嗣於98年1 月19日晚間7 時30分
    許，為警在彰化縣花壇鄉○○路101 號前盤查而查獲，並當
    場扣得第二級毒品甲基安非他命1 包（毛重0.41公克），且
    經徵得其同意採集尿液送驗，結果呈嗎啡、甲基安非他命陽
    性反應，而查悉上情。
二、案經彰化縣警察局鹿港分局報請臺灣彰化地方法院檢察署檢
    察官偵查起訴。
    理  由
一、按除被告所犯為死刑、無期徒刑、最輕本刑為3 年以上有期
    徒刑之罪或高等法院管轄第1 審案件者外，於前條第1 項程
    序進行中，被告先就被訴事實為有罪之陳述時，審判長得告
    知被告簡式審判程序之旨，並聽取當事人、代理人、辯護人
    及輔佐人之意見後，裁定進行簡式審判程序；除簡式審判程
    序及簡易程序案件外，第1 審應行合議審判，刑事訴訟法第
    273 條之1 第1 項、第284 條之1 分別定有明文。本件被告
    甲○○所涉係死刑、無期徒刑、最輕本刑為3 年以上有期徒
    刑之罪或高等法院管轄第1 審案件以外之罪，並於本院行準
    備程序時就被訴事實為有罪之陳述，本院合議庭依前揭規定
    ，經評議結果，裁定改由受命法官獨任行簡式審判程序。
二、上開犯罪事實，業據被告甲○○於本院審理時坦承不諱，又
    被告為警採集其尿液送驗結果，確呈嗎啡及甲基安非他命陽
    性反應，此有彰化縣警察局鹿港分局委託檢驗尿液代號與真
    實姓名對照表及詮昕科技股份有限公司於98年2 月6 日出具
    之濫用藥物尿液檢驗報告各1 紙附卷可稽。又扣案之白色結
    晶物1 包，經檢驗結果，確呈甲基安非他命反應（毛重0.41
    公克），亦有彰化縣警察局鹿港分局毒品初步檢驗報告單1
    紙在卷可參，此外復有該甲基安非他命1 包扣案可資佐證，
    足徵被告之自白確與事實相符，堪以採信。本件事證明確，
    被告上開犯行洵堪認定，應依法論科。
三、按修正毒品危害防制條例就施用毒品者，僅於「初犯」及「
    5 年後再犯」二種情形，有其追訴條件之限制，即須於初犯
    經觀察、勒戒或強制戒治釋放後，5 年內均無施用毒品之行
    為，始能認其前所實施之觀察、勒戒或強制戒治已足遮斷毒
    癮，而得於5 年後再犯時，再予適用初犯之規定，重行觀察
    、勒戒等程序；倘5 年內已經再犯，被依法追訴處罰，縱其
    第3次（或第3次以上）施用毒品之時間在初犯釋放5 年以後
    ，即與「5年後再犯」之情形有別，且因已於「5年內再犯」
    ，顯見其再犯率甚高，原實施觀察、勒戒或強制戒治，已無
    法收其實效，而無5 年戒斷期之存在，自無再經觀察、勒戒
    及強制戒治之必要，應由檢察官逕行起訴，此有最高法院95
    年度臺非字第59、65號判決及95年度第7 次刑事庭會議及97
    年度第5 次刑事庭會議決議意旨足供參照。查本件被告前於
    89年間，因施用毒品案件，經臺灣臺中地方法院裁定送觀察
    、勒戒後，因認無繼續施用毒品傾向，於89年12月1 日執行
    完畢釋放出所，由臺灣臺中地方法院檢察署檢察官以89年度
    毒偵字第7331號為不起訴處分確定。復於前揭觀察、勒戒執
    行完畢釋放後5 年內之90年間，因施用毒品案件，經本院裁
    定令入戒治處所施以強制戒治，因成效經評定合格，經本院
    裁定停止戒治付保護管束，於90年11月8 日停止戒治出所付
    保護管束，並於91年5 月10日保護管束期滿視為執行完畢；
    其所犯刑事案件部分，經本院以90年度訴字第743 號分別判
    處有期徒刑8 月、7 月，合併定應執行有期徒刑1 年1 月確
    定等情，有臺灣彰化地方法院檢察署刑案資料查註紀錄表及
    臺灣高等法院被告前案紀錄表各1 份在卷可考，則其再犯本
    件施用第一、二級毒品犯行，按諸前揭說明，即與5 年後再
    犯之情形有別，自應逕行追訴。
四、核被告甲○○所為，係犯毒品危害防制條例第10條第1 項、
    第2 項之施用第一級、第二級毒品罪。被告持有第一、二級
    毒品進而施用，其持有第一、二級毒品之低度行為，應各為
    其施用第一、二級毒品之高度行為吸收，不另論罪。被告所
    犯施用第一級毒品海洛因及施用第二級毒品甲基安非他命之
    犯行，犯意各別，應予分論併罰。又被告有上開犯罪事實欄
    所載之前科紀錄，而於96年3 月13日執行完畢等情，有臺灣
    高等法院被告前案紀錄表、臺灣彰化地方法院檢察署刑案資
    料查註紀錄表各1 份在卷可憑，其於有期徒刑執行完畢後，
    5 年內故意再犯本件有期徒刑以上之罪，均為累犯，應分別
    依刑法第47條第1 項之規定加重其刑。爰審酌被告之素行、
    施用毒品之動機、目的、方法、不知珍惜身體、施用毒品所
    生危害，暨其犯後坦承犯行之態度等一切情狀，分別量處如
    主文所示之刑，並定其應執行刑，以示懲儆。另扣案之甲基
    安非他命1 包（毛重0.41公克），係屬第二級毒品，應依毒
    品危害防制條例第18條第1 項前段規定沒收銷燬之。
據上論斷，應依刑事訴訟法第273 條之1 第1 項、第299 條第1
項前段，毒品危害防制條例第10條第1 項、第2 項、第18條第1
項前段，刑法第11條、第47條第1 項、第51條第5 款，判決如主
文。
本案經檢察官陳信郎到庭執行職務。
中    華    民    國    98    年    3     月    19    日
                       刑事第七庭     法  官  郭麗萍
以上正本證明與原本無異。
如不服本判決應於收受判決後10日內向本院提出上訴書狀，並應
敘述具體理由；其未敘述上訴理由者，應於上訴期間屆滿後20日
內向本院補提理由書（均須按他造當事人之人數附繕本）「切勿
逕送上級法院」。
中    華    民    國    98    年    3     月    19    日
                                      書記官  吳冠慧
附錄本案論罪科刑法條全文：
毒品危害防制條例第10條
施用第一級毒品者，處 6 月以上 5 年以下有期徒刑。
施用第二級毒品者，處 3 年以下有期徒刑。


司法院資訊處製作；財團法人民間司法改革基金會備份。
